臺灣臺北地方法院民事判決　九十一年重訴字第四四五號
　　原　　　告　　合作金庫銀行股份有限公司
　　法定代理人　　丁○○
　　訴訟代理人　　庚○○
　　　　　　　　　己○○
　　兼法定代理人　乙○○
　　被　　　告　　辛○○
　　　　　　　　　丙○○
　　　　　　　　　戊○○
　　複代理人　　　甲○○
右當事人間清償借款事件，本院判決如左：
    主      文
被告應連帶給付原告新臺幣壹仟伍佰捌拾陸萬元及如附表所示之利息、違約金。
訴訟費用由被告連帶負擔。
    事      實
甲、原告方面：
一、聲明：
    如主文第一項所示。
二、陳述：
    被告大祿科技股份有限公司（以下簡稱大祿公司）以其餘被告為連帶保證人，自
    民國八十九年九月六日起向原告借款三筆，金額各新臺幣（下同）一千萬元、四
    百二十萬元、二百八十萬元，約定於九十年九月六日清償，利息按原告基本放款
    利率加碼年息百分之一．七五機動計算，自借款日起按月清償利息，未按期清償
    時，即喪失期限之利益，逾期清償時，除按原利率計付遲延利息外，逾期在六個
    月以內者，按上開利率百分之十，超過六個月者，按上開利率百分之二十計付違
    約金，並合意以本院為第一審管轄法院。詎被告大祿公司除清償本金一百十四萬
    元及至九十年九月五日止之利息外，餘款迄未清償，為此提起本件訴訟。
三、證據：
　　提出授信約定書、連帶保證書、本票、承諾書、收入傳票、放款帳務資料查詢單
　　及大祿公司九十年十月十八日祿字第一０一八號函、九十年十一月二十八日開會
　　通知、營運計畫等件為證。
乙、被告方面：
一、聲明：
　　駁回原告之訴。
二、陳述：
  (一)原告主張被告大祿公司積欠其借款未償，固據其提出授信契約書、連帶保證書、
    本票等件，惟其並未證明確已將系爭一千七百萬元款項交付被告大祿公司，自難
    認消費借貸契約業已成立生效。
  (二)原告係於八十七年六月二十四日、八十七年十月七日分別與被告大祿公司、乙○○、辛○○簽署系爭授信契約書、連帶保證書，該等文件均係簽署當時始出示予
    被告等人，隨即要求被告等簽署，綜觀系爭授信契約書、連帶保證書，其內容繁
    雜，且部分文字涉及法律專業用語，艱澀難懂，顯非被告等於短短數分鐘內即可
    瞭解其涵意，實難認原告已給予合理之審閱期間，依消費者保護法施行細則第十
    一條第二項規定，被告大祿公司自得主張系爭授信約定書第四條關於利息之約定
    不構成契約之內容，而被告乙○○、辛○○、丙○○、戊○○等亦得主張系爭授
    信約定書、連帶保證書全部條款均不構成保證契約之內容，或主張系爭授信約定
    書第十條、連帶保證書關於摡括拋棄包括先訴抗辯權等約定，不構成保證契約之
    內容。
  (三)雖原告另提出承諾書證明其已給予被告合理審閱期間等情，惟原告所提之承諾書
    ，其記載之簽署日期為八十七年十月七日，與系爭授信契約書簽署日相同，亦即
    被告係同時簽署授信契約書、承諾書，益增被告等審閱契約條文之難度，尤其上
    開承諾書亦屬定型化條款形式，其亦應受消保法有關審閱期間之規範，要不得因
    原告將業已於合理期間審閱相關文件條款內容之聲明事項載入承諾書，即可規避
    審閱權之規定。
  (四)系爭授信約定書第十條、連帶保證書關於預先拋棄先訴抗辯權及延期免責抗辯權
    利等，顯已摡括剝奪被告乙○○、辛○○、丙○○、戊○○等保證人所得主張之
    一切抗辯權，與民法規定為保護保證人之正當利益之立法意旨實有矛盾，應依消
    費者保護法第十二條第二項第二款規定，應認上開約定對被告等顯失公平而無效
    。
  (五)原告因系爭借貸法律關係既已獲得利息，且其訂定利率時，即已包合催收及呆帳
    成本，是原告事實上並無任何損失，兩造約定另加計百分之十或二十之違約金，
    顯然過高，請求依民法第二百五十二條規定予以酌減，以符公平。
    理　　　由
一、本件原告主張之事實，已據其提出授信約定書、連帶保證書、本票、承諾書、收
    入傳票、放款帳務資料查詢單及大祿公司九十年十月十八日祿字第一０一八號函
    、九十年十一月二十八日開會通知、營運計畫等件為證，且該等文件均屬真正，
    復為被告所不爭，自堪信原告之主張為真實。
二、雖被告抗辯：原告並未證明確已將系爭一千七百萬元款項交付被告大祿公司，自
    難認消費借貸契約業已成立生效等語。惟查：原告與被告大祿公司達成借貸之合
    意後，原告旋於八十九年九月六日、八十九年十一月七日、九十年五月十四日先
    後將被告大祿公司所借款項撥入被告大祿公司設於原告銀行之帳戶，有原告所提
    之收入傳票在卷可憑。而被告大祿公司於依約繳納利息至九十年九月五日後，因
    資金短絀，曾發函原告銀行，請求原告銀行同意該公司之紓困辦法，就系爭借款
    予以展期，復有原告所提被告大祿公司大祿公司九十年十月十八日祿字第一０一
    八號函、九十年十一月二十八日開會通知、營運計畫等附卷可參。則自原告業將
    系爭款項撥入被告大祿公司設於該銀行之帳戶，被告大祿公司亦已依約繳納利息
    ，嗣被告大祿公司因資金短絀，更發函請求原告銀行同意該公司之紓困辦法等節
    以觀，即足徵原告確已依約交付借款，否則被告大祿公司何以長期依約繳納利息
    ？嗣因資金短絀，又何以發函請求原告銀行同意該公司之紓困辦法？被告抗辯：
    原告並未證明業將系爭借款交付被告大祿公司，系爭消費借貸契約尚未成立生效
    等語，尚非可採。
三、按銀行與連帶保證人間所訂定之保證契約，乃保證人擔保借款人對銀行債務之清
    償責任，銀行對保證人並不負任何義務，保證人亦無從因保證契約自銀行獲取報
    償，其性質上屬單務，無償契約，並非屬消費之法律關係，保證人亦非消費者，
    自無消費者保護法之適用。本件被告乙○○、辛○○、丙○○、戊○○既為系爭
    借款之連帶保證人，其與原告間之連帶保證契約即非屬消費之法律關係，揆諸前
    揭說明，關於系爭連帶保證契約自無消費者保護法之適用，被告乙○○、辛○○
    、丙○○、戊○○依消費者保護法施行細則第十一條第二項規定，抗辯：原告違
    反合理審閱期間之規定等語，已非可採。實則，被告大祿公司、乙○○、辛○○
    、丙○○、戊○○簽署系爭授信約定書、連帶保證書時，原告業給予渠等合理之
    審閱期間，已據原告提出被告所不爭執之承諾書為證，顯見原告並未違反合理審
    閱期間之規定，被告抗辯：被告大祿公司得主張系爭授信約定書第四條關於利息
    之約定不構成契約之內容，被告乙○○、辛○○、丙○○、戊○○等得主張系爭
    授信約定書、連帶保證書全部條款不構成保證契約之內容等語，不足採信。雖原
    告所提之上開承諾書，其簽署之日期與被告簽署系爭連帶保證書之日期相同，然
    被告於簽署系爭連帶保證書時，同時確認系爭借貸相關文件業經渠等於合理期間
    內審閱，並簽署承諾書，衡情該等文件記載之日期自應相同，被告就原告未給予
    渠等合理之審閱期間，渠等卻簽署載明已於合理期間審閱系爭借貸相關文件意旨
    之承諾書之變態事實，既未舉證以實其說，渠等以原告所提之承諾書與系爭連帶
    保證書記載之日期相同，抗辯：原告違反審閱期間之規定等語，自非可採。
四、又被告乙○○、辛○○、丙○○、戊○○另抗辯：系爭授信約定書、連帶保證書
    關於預先拋棄先訴抗辯權及延期免責抗辯之權利等，已剝奪保證人所得主張之一
    切抗辯權，依消費者保護法第十二條第二項第二款規定，應認上開約定對被告等
    顯失公而無效等語。惟承前所述，銀行與連帶保證人間所訂定之保證契約，非屬
    消費之法律關係，並無消費者保護法之適用，被告乙○○、辛○○、丙○○、戊○○依消費者保護法第十二條第二項第二款規定，抗辯：系爭授信約定書、連帶
    保證書關於預先拋棄先訴抗辯權及延期免責抗辯權利等約定，應視為無效等語，
    並非可採。且所謂定型化契約應受衡平原則限制，係指締約之一方之契約條款已
    預先擬定，他方僅能依該條款訂立契約，否則，即受不締約之不利益，此際，始
    應適用衡平原則之法理，以排除不公平之「單方利益條款」，蓋此情形，倘貫徹
    「締約自由原則」將使居於經濟上弱者之一方，無締約之可能，而忍受不締約之
    不利益，故縱他方接受該條款而締約，該條款亦應認違反衡平原則而無效，以符
    平等互惠原則。雖保證人通常係礙於職務從屬或情誼原因，而由借款人覓為其與
    銀行間債務之連帶保證人，惟就保證契約之法律關係而言，保證人既係擔保他人
    間之債務清償責任，並非經濟上之弱者，且未自保證契約獲取任何利益，如認保
    證契約有違民法保護保證人之任意規定，自可不訂定保證契約，並不會因未成為
    保證人而生不利益，或經濟生活受制於銀行不得不為保證人之情形，保證人如已
    同意該條款，而訂定保證契約，該等條款又屬當事人得依特約排除之任意規定，
    除另有其他無效之原因外，保證人即不得主張該條款為無效。本件被告乙○○、
    辛○○、丙○○、戊○○既為系爭借款之連帶保證人，其與主債務人即被告大祿
    公司即負同一債務，對於債權人即原告各負全部給付之責任，且系爭授信約定書
    、連帶保證書關於預先拋棄先訴抗辯權之約定，依民法第七百四十六條規定，又
    屬當事人得依特約排除之任意規定，依上所述，被告乙○○、辛○○、丙○○、
    戊○○等自不得主張該等條款為無效。又原告就系爭債務並無允許主債務人即被
    告大祿公司延期清償情事，此觀之原告並未同意被告大祿公司之紓困辦法，並提
    起本件訴訟即明，是縱系爭授信約定書、連帶保證書關於帶保證書關於預先拋棄
    延期免責抗辯權利之約定，與修正後民法第七百三十九條之一規定相違，該等條
    款亦不足以影響本件判決之結果，是被告乙○○、辛○○、丙○○、戊○○以系
    爭授信約定書、連帶保證書關於預先拋棄延期免責抗辯權利之約定無效為由，抗
    辯：渠等不負保證人責任等語，亦不足採。
五、按當事人約定之違約金過高者，法院得依民法第二百五十二條規定，酌減至相當
    之數額，然是否相當，應依一般客觀事實，社會經濟狀況及債務人若能如期履行
    債務，債權人可得享受之一切利益為酌定之標準。本院審酌兩造約定之違約金，
    逾期在六個月以內者，罰以年息約千分之九計算之違約金，逾期六個月以上，其
    超過部分，罰以年息約百分之一．八計算之違約金，其數額尚屬合理，並衡以被
    告等如能如期履行，原告即可另行出借他人，獲取以年息約百分之九甚或更高利
    率計算之利息等，認兩造約定之違約金並無過高情事，被告抗辯：兩造約定之違
    約金過高，請求予以酌減等語，尚非可採。
六、從而，原告依消費借貸及連帶保證之法律關係，請求被告連帶給付借款餘額一千
    五百八十六萬元，及如附表所示之利息、違約金，為有理由，應予准許。
七、本件事證已臻明確，兩造其餘攻擊防禦方法及所提證據，核與本件判決結果不生
    影響，爰不另一一論述，附此敘明。
八、結論，本件原告之訴為有理由，依民事訴訟法第八十五條第二項，判決如主文。
中　　　華　　　民　　　國　　九十一　　年　　　五　　　月　　二十七　　日
        　　　　　　　　　　　民事第六庭法　　　官  陳秀貞
右為正本係照原本作成
如對本判決上訴，須於判決送達後廿日內向本院提出上訴狀
中　　　華　　　民　　　國　　九十一　　年　　　六　　　月　　　三　　　日
　　　　　　　　　　　　　　　　　　　　法院書記官　林秀妙
~F0
附表：
┌───┬────────┬───────────┬───────────────────┐
│編　號│債　權　金　額　│利息（計算期間及利率）│違約金（計算期間及利率）　　　　　　　│
├───┼────────┼───────────┼───────────────────┤
│　一　│一千萬元　　　　│自九十年九月七日起至清│自九十年九月七日起至九十一年三月六日止│
│　　　│　　　　　　　　│償日止，按原告基本放款│，按上開利率百分之十計算。　　　　　　│
│　　　│　　　　　　　　│利率加碼年息百分之一．│自九十一年三月七日起至清償日止，按上開│
│　　　│　　　　　　　　│七五計算。　　　　　　│利率百分之二十計算。　　　　　　　　　│
├───┼────────┼───────────┼───────────────────┤
│　二　│四百二十萬元　　│自九十年九月七日起至清│自九十年九月七日起至九十一年三月六日止│
│　　　│　　　　　　　　│償日止，按原告基本放款│，按上開利率百分之十計算。　　　　　　│
│　　　│　　　　　　　　│利率加碼年息百分之一．│自九十一年三月七日起至清償日止，按上開│
│　　　│　　　　　　　　│七五計算。　　　　　　│利率百分之二十計算。　　　　　　　　　│
├───┼────────┼───────────┼───────────────────┤
│　三　│一百六十六萬元　│自九十年九月七日起至清│自九十年九月七日起至九十一年三月六日止│
│　　　│　　　　　　　　│償日止，按原告基本放款│，按上開利率百分之十計算。　　　　　　│
│　　　│　　　　　　　  │利率加碼年息百分之一．│自九十一年三月七日起至清償日止，按上開│
│　　　│　　　　　　　  │七五計算。　　　　　　│利率百分之二十計算。　　　　　　　　　│
└───┴────────┴───────────┴───────────────────┘
